【裁判字號】    98,聲再,3
【裁判日期】    980224
【裁判案由】    聲請再審
【裁判全文】
臺灣高雄地方法院刑事裁定               98年度聲再字第3號
聲  請  人
即  被  告  甲○○
上列聲請人因恐嚇取財案件，對於本院95年9 月20日第二審確
定判決（95年度簡上字第836號），聲請再審，本院裁定如下：
    主  文
再審之聲請駁回。
    理  由
一、聲請再審意旨略以：
    聲請人即受判決人甲○○所有之郵局帳戶存摺及金融卡於93
    年間遭劉世勳竊取，且聲請人因罹患精神疾病，精神恍惚，
    致遭劉世勳騙得金融卡之密碼，而被犯罪集團作為恐嚇取財
    使用。惟聲請人並未犯罪，實蒙受不白之冤，為此提出診斷
    證明書1 紙之新證據，聲請再審等語。
二、按刑事訴訟法第420 條第1 項第6 款所謂「發見確實之新證
    據」，係指該證據於事實審法院判決前已經存在，為法院、
    當事人所不知，不及調查斟酌，至其後始行發見，且就證據
    本身形式上觀察，固不以絕對不須經過調查程序為條件，但
    必須顯然可認為足以動搖原有罪確定判決，而為受判決人無
    罪、免訴、免刑或輕於原判決所認罪名之判決者為限。此受
    理聲請再審之最後事實審法院，應就聲請再審理由之所謂「
    新證據」，是否具備事實審判決前已經存在，為法院、當事
    人所不知，事後方行發見之「嶄新性」，及顯然可認足以動
    搖原有罪確定判決，應為無罪、免訴、免刑或輕於原判決罪
    名之「顯然性」二要件，加以審查，為判斷應否准予開始再
    審之準據（最高法院33年抗字第70號判例、85年度臺抗字第
    308 號裁定要旨參照）。次按，不得上訴於第三審法院之案
    件，除刑事訴訟法第420 條規定外，其經第二審確定之有罪
    判決，如就足生影響於判決之重要證據漏未審酌者，亦得為
    受判決人之利益，聲請再審，刑事訴訟法第421 條定有明文
    。又所謂「足以影響於判決之重要證據」，係指涉及罪責有
    無之證據；而所謂「漏未審酌」，係指於第二審判決前，已
    經發現並提出之證據，但法院漏未審酌者而言，倘所提出之
    證據已經法院依其自由心證而捨棄不採，則非漏未審酌，自
    無從依本條規定聲請再審。申言之，刑事訴訟法第421 條所
    謂「就足生影響於判決之重要證據漏未審酌者」，其中之「
    漏未審酌」，即指該等證據須於事實審法院判決之前確已存
    在，而為法院、當事人所不知，致不及調查斟酌，至其後始
    行發見者而言，此外，尚須具有足以動搖原有罪確定判決，
    並有應為無罪、免訴、免刑或輕於原判決罪名之「顯然性」
    存在，始得准予再審。
三、經查：
  (一)被告所涉恐嚇取財犯行，業經本院高雄簡易庭於95年6 月27
    日以94年度簡字第6466號判處有期徒刑4 月；嗣經被告提起
    上訴，而於95年9 月20日經本院以95年度簡上字第836 號判
    決撤銷原判決，仍判處被告有期徒刑4 月確定，此有前開裁
    判書及臺灣高等法院被告前案紀錄表各1 件在卷可稽，並經
    本院調取前開案卷核閱無誤。
  (二)本件聲請人固提出財團法人臺灣省私立高雄仁愛之家附設慈
    惠醫院（下稱慈惠醫院）診斷證明書1 紙，佐證其罹患精神
    分裂症之抗辯。惟查，聲請人上開精神障礙之主張，於原審
    審理時業已提出，並經原審行文慈惠醫院調取聲請人之病歷
    影本，且原審於判決理由一(二)中，已敘明「依上開慈惠醫院
    病歷資料及身心障礙手冊所示，被告係於84年間、94年間及
    95年間因上揭精神疾病至慈惠醫院就診及住院，且係於94年
    6 月27日始經鑑定為中度精神障礙，被告又自陳在93年間並
    未因此精神疾病而住院，且於劉仕勳要求購買帳戶時，主觀
    上尚知不能隨便售予劉仕勳以免他人作為犯罪之用，綜上足
    見被告於93年間之精神狀態尚屬正常，亦有辨別社會事理之
    能力，是被告上揭辯解，亦非足採」等語。足見聲請人所為
    精神障礙之抗辯，顯為原審法院於判決前已知並已調查斟酌
    之事項。是聲請人復提出上開診斷證明書，據以聲請再審，
    顯然欠缺上揭「嶄新性」之再審要件，自於法不合。
  (三)綜上所述，聲請人所指上開再審理由，核與該等證據須於事
    實審法院判決前已經存在，為法院、當事人所不知，不及調
    查斟酌，至其後始行發見之「嶄新性」之要件未盡相符。此
    外，本件復查無其他再審理由可資憑佐，從而本件聲請為無
    理由，應予裁定駁回。
四、末按刑法第346 條之詐欺罪，經第二審判決者，不得上訴於
    第三審法院；不得上訴於第三審法院之案件，其第二審法院
    所為裁定，不得抗告，刑事訴訟法第376 條第6 款、第405
    條分別定有明文。查本件聲請人甲○○所犯刑法第346 條之
    罪，依刑事訴訟法第376 條第6 款之規定，經第二審判決者
    ，不得上訴於第三審法院。聲請人因該案件，經第一審法院
    （本院簡易庭）以簡易判決處刑後，聲請人不服提起上訴，
    復經第二審法院（本院管轄第二審之合議庭）判決上訴駁回
    。聲請人於第二審判決確定後，又依刑事訴訟法第426 條第
    1 項，向判決之原審法院即本院管轄第二審之合議庭聲請再
    審，是本裁定即屬第二審法院所為裁定，依刑事訴訟法第40
    5 條規定，對於本裁定不得抗告，附此敘明。
五、據上論結，應依刑事訴訟法第434 條第1 項，裁定如主文。
中    華    民    國    98    年    2    月    24   日
                刑事第十九庭  審判長法  官  林水城
                                    法  官  施盈志
                                    法  官  羅立德
以上正本證明與原本無異。
本裁定不得抗告。
中    華    民    國    98    年    2    月    24    日
                                    書記官  賴朱梅


司法院資訊處製作；財團法人民間司法改革基金會備份。
